臺灣高等法院刑事判決　　　　　　　 100年度上訴字第1143號
上　訴　人　臺灣桃園地方法院檢察署檢察官
上　訴　人
即　被　告　陳力誠
選任辯護人　邱鎮北律師
上列上訴人等因被告違反毒品危害防制條例等案件，不服臺灣桃
園地方法院99年度訴字第1003號，中華民國100 年2 月15日第一
審判決（起訴案號：臺灣桃園地方法院檢察署99年度偵字第2634
6 號），提起上訴，本院判決如下：
    主  文
原判決撤銷。
陳力誠共同運輸第二級毒品，處有期徒刑肆年，扣案大麻壹包（
驗餘淨重零點伍柒公克）沒收銷燬之，其外包裝（空包裝重零點
玖參公克）及扣案搭配「0000000000」易付卡門號之Sony-Erics
son 黑色行動電話壹具（含其易付卡）均沒收。又共同運輸第二
級毒品，處有期徒刑肆年陸月，扣案大麻肆包（合計驗餘淨重捌
佰捌拾捌點零貳公克）沒收銷燬之，其外包裝袋（空包裝總重貳
佰壹拾壹點零捌公克）及扣案搭配「0000000000」易付卡門號之
Sony -Ericsson黑色行動電話壹具（含其易付卡）均沒收。應執
行有期徒刑柒年，扣案大麻伍包（合計驗餘淨重捌佰捌拾捌點伍
玖公克）沒收銷燬之，其外包裝袋（空包裝合計總重貳佰壹拾貳
點零壹公克）及扣案搭配「0000000000」易付卡門號之Sony-Eri
csson 黑色行動電話壹具（含其易付卡）均沒收。
    事  實
一、陳力誠明知大麻係毒品危害防制條例第2 條第2 項第2 款規
    定之第二級毒品，未經主管機關許可，不得自國外運輸進入
    國內，且上開毒品亦屬行政院依懲治走私條例第2 條第4 項
    授權公告之「管制物品項目及其數額」所列甲項第4 款之管
    制進出口物品，不得私運進口，竟與某真實姓名年籍不詳之
    成年人約定由其自美國寄發內含第二級毒品大麻之航空快遞
    包裹至臺北市○○區○○街320巷53弄29號2樓203 室陳力誠
    租住處，及以陳力誠於不詳時間透過不知情友人所購買易付
    卡門號「0000000000」之行動電話為聯絡工具，而與上開真
    實姓名年籍不詳之成年人間基於共同利用不知情之快遞公司
    私運第二級毒品大麻進入臺灣地區之犯意聯絡，由上開真實
    姓名年籍不詳之成年人於民國99年9 月21日前某日，自美國
    某處，將內藏大麻100 公克之航空快遞包裹，託交不知情之
    聯邦快遞股份有限公司（下簡稱聯邦快遞公司）人員運送至
    陳力誠上開租住處，不知情之聯邦快遞公司即於99年9 月21
    日將上揭內含大麻100 公克之航空快遞包裹運送進入臺灣地
    區抵達桃園國際機場貨運站，完稅後送至陳力誠上開租住處
    交陳力誠簽收（除後述查扣驗餘淨重0.57 公克之大麻1包外
    ，其餘部分無事證顯示現尚存在，並在陳力誠持有中）。陳
    力誠與上開真實姓名年籍不詳之成年人間另基於共同利用不
    知情之快遞公司私運第二級毒品大麻進入臺灣地區之犯意聯
    絡，以相同手法， 由上開真實姓名年籍不詳之成年人於 99
    年10月7日前某日，自美國加州舊金山市某處，將內藏大麻4
    包（空包裝總重 211.08公克、大麻驗餘淨重 88 8.02公克）
    之航空快遞包裹 （記載貨物名稱 ：「T恤、糖果、手提包、
    皮鞋1箱」、收件人：「LARK CHEN」、聯絡電話：00000000
    00號，收件地點：臺北市○○區○○街320巷53弄29 號）託
    交不知情之聯邦快遞公司人員運送，不知情之聯邦快遞公司
    即於99年10月7日將前述內含大麻4包之航空快遞包裹運送進
    入臺灣地區抵達桃園國際機場貨運站，惟於99年10 月7日晚
    間10時30分許，在機場貨運站受檢時，遭內政部警政署航空
    警察局人員以X 光儀器檢測發覺有異會同財政部臺北關稅局
    人員當場拆封查扣大麻4包 （其空包裝應屬陳力誠與上開真
    實姓名不詳之成年人共有， 空包裝總重21.08公克、大麻驗
    餘淨重888.02公克 ）。 內政部警政署航空警察局人員於99
    年10月8日上午11時50分許， 喬裝快遞公司人員依包裹上所
    留之收件地址前往送貨時，陳力誠即於送貨簿冊上簽署「陳
    力誠」以示具領貨物，並將上開收貨簿冊交還喬裝之員警，
    內政部警政署航空警察局人員遂當場表明身分而加以逮捕，
    復在陳力誠上開租住處內扣得陳力誠所有供私運毒品聯絡用
    搭配「0000000000」易付卡門號之 Sony-Ericsson黑色行動
    電話1具（含其易付卡），及99年9月21日私運入台所餘之大
    麻1包 （其空包裝應屬陳力誠與上開真實姓名不詳之成年人
    共有，空包裝重0.93公克，驗餘大麻淨重0.57公克）。
二、案經內政部警政署航空警察局移送臺灣桃園地方法院檢察署
    檢察官偵查起訴。
    理  由
甲、程序部分：
一、按被告以外之人於審判外之言詞或書面陳述，除法律有規定
    者外，不得作為證據。惟被告以外之人於審判外之陳述，經
    當事人於審判程序同意作為證據，法院審酌該言詞陳述或書
    面陳述作成時之情況，認為適當者，亦得為證據。當事人、
    代理人或辯護人於法院調查證據時，知有第159 條第1 項不
    得為證據之情形，而未於言詞辯論終結前聲明異議者，視為
    有前項之同意，刑事訴訟法第159 條第1 項、第 159 條之5
    第1 項、第2 項分別定有明文。查卷附據以認定被告犯罪事
    實有無之屬傳聞證據之證據能力，當事人及辯護人於本院審
    判中均同意作為證據，本院審酌各該證據查無有何違反法定
    程序取得之情形，亦無顯有不可信與不得作為證據等情，故
    認為適當，是均為有證據能力，合先敘明。
二、檢察官聲請將扣案吸食器送鑑定，鑑驗其有無留存被告之DN
    A ，以明是否為被告施用大麻之器具。惟被告是否施用大麻
    ，於本案不利於被告事實之認定不生影響（詳後述），自無
    將上開吸食器送請鑑定其有無留存被告之DNA之必要。
乙、實體部分：
一、認定犯罪事實所憑之證據及理由：
  (一)上開事實，業據被告陳力誠於警詢、偵查及原審坦承不諱（
    見99年度偵字第26346 號偵查卷第5 頁背面至第6 頁、第57
    頁、第73頁，原審99年度訴字第1003號卷第8 頁背面、第52
    頁背面至第53頁），且明確供認查扣之大麻，均係由美國直
    接寄達臺灣，由伊提供臺北市○○街租住處地址作為收受美
    國寄出之夾藏大麻毒品快遞包裹之收件處，伊知道大麻在臺
    灣不合法（見99年度偵字第26346 號偵查卷第57頁），伊承
    認犯運輸第二級毒品罪及私運管制物品進口罪（見99年度偵
    字第26346 號偵查卷第73頁，原審99年度訴字第1003號卷第
    53頁）等語。並有與自白相符之99年9 月21日填發之海關進
    口快遞貨物稅費繳納證明（見99年度偵字第26346 號偵查卷
    第36頁）、聯邦快遞公司簽收單、寄件單、個案委任書、進
    口快遞貨物簡易申報單（見99年度偵字第26346 號偵查卷第
    33頁至第35頁、第37頁、第39頁）、航空警察局安全檢查隊
    X 光檢查儀注檢貨物報告表、臺北關稅局扣押貨物收據及搜
    索筆錄、航空警察局安全檢查隊第8 組案件蒐證相片24幀（
    見99年度偵字第26346 號偵查卷第38頁、第42頁、第43頁至
    第48頁）等存卷及大麻5 包、搭配「0000000000」易付卡門
    號之Sony-Ericsson黑色行動電話1 具等扣案可資佐證。
  (二)99年10月7 日在機場貨運站受檢查獲扣案之大麻4 包及翌日
    在被告住處查扣之大麻1 包，經以化學呈色法及氣相層析質
    譜儀分析法等方法鑑定結果，均含大麻成分無訛，其中在機
    場貨運站受檢查獲扣案之大麻4 包，空包裝總重211.08公克
    、大麻驗餘淨重888.02公克，其餘大麻1 包，空包裝重0.93
    公克，驗餘大麻淨重0.57公克，以上大麻5 包，合計驗餘淨
    重888.59公克，空包裝合計總重212.01公克，有法務部調查
    局99年11月01日調科壹字第09923024500 號鑑定書（見99年
    度偵字第26346 號偵查卷第70頁）及法務部調查局100 年 7
    月19日調科壹字第10000413950 號函等在卷可憑。
  (三)綜上俱徵被告關於運輸第二級毒品罪及私運管制物品進口之
    自白與事實相符。本案事證明確，被告犯行咸堪認定，應依
    法論科。
二、對於被告辯解之判斷：
  (一)被告辯稱：伊僅係向認識不久之美籍華人DAVID 購買大麻供
    己施用，伊於99年9 月21日取得之大麻100 公克，即為DAVI
    D於99年9月10日打電話給伊詢問是否有意願購買大麻，伊於
    是與其約定以新臺幣（下同）70,000元價格購買大麻100 公
    克，伊收到貨之後，再依其指示，將70,000元換成美金夾帶
    在信件中一起寄到美國舊金山；DAⅥD於99年9月底又撥打電
    話予伊，伊此次僅訂購大麻1磅（約400公克），伊尚未付款
    ，詎料99年10月7 日寄達臺灣之大麻數量較伊訂購者還要多
    ，伊事後猜想，有可能是DAVID聯繫錯誤，也有可能是DAVID
    將其所需之大麻連同伊購買者一併寄給伊，俟伊收到以後，
    伊會把多出來之大麻交給DAVID，但DAVID並未與伊有此約定
    。伊向DAVID 洽購大麻時，確實不知道所購大麻在美國還是
    已經在臺灣，是收到大麻以後才知道是從美國寄來的。因此
    伊無運輸或走私毒品之認識及犯意聯絡；伊不知DAVID 之真
    實姓名、聯絡處所、聯絡電話等，DAVID 來電亦不曾顯示所
    用電話之號碼云云。
  (二)按被告於刑事訴訟程序中固無自證己罪之義務，其提出無運
    輸毒品或私運毒品入境犯意之辯解，屬構成要件該當性之抗
    辯，亦不負終局之「說服責任」，但該事由有利於被告，且
    被告對於該積極主張之利己事實，較他人知悉何處可取得相
    關證據，即應由被告負「提出證據責任」，倘被告所提出證
    據之證明力達「有合理懷疑」程度，舉證責任即轉換為應由
    檢察官就抗辯事由不存在負舉證責任，並證明至「無合理懷
    疑」程度；若被告對其利己事由之抗辯未能舉證，或所舉事
    證未達「有合理懷疑」程度，即不能成為有效之抗辯，檢察
    官無證明該抗辯事實不存在之責任，法院就該爭點即難逕為
    有利於被告之認定。茲查：
    1.被告辯稱伊為己施用毒品之目的，向DAVID 其人購買大麻
      ，或由其居間向美國訂購（見99年度偵字第26346 號偵查
      卷第5 頁背面、第6 頁），伊曾於收到大麻後，將現金 7
      萬元換成等值美金，及查獲前訂購大麻數量僅有1 磅（約
      400 克）云云，均為被告片面之詞，無何與之相符之事證
      可擔保其真實，而其關於收到大麻後，方知係自美國寄出
      之辯解，復與其先前之自白及卷內完稅或寄件憑單顯然不
      符，胥難遽予信實。
    2.毒品價格不菲，販賣毒品又係違法行為，查緝甚嚴，非唯
      無法公然為之，且需承擔之各種風險極高，賣出毒品者為
      避免承擔貨款收取無著、血本無歸，及遭查獲繫獄之危險
      ，倘非與購毒者熟識，或彼此間有相當之信賴關係，豈有
      於無何擔保之情況下，先行寄交高價毒品，事後再收取對
      價之理？詎被告不僅不知DAVID 其人之真實姓名、聯絡處
      所、方法，抑且猶謂DAVID 係甫於99年9 月初在PUB 結識
      者，他最後一次與伊通電話時，說他要回美國；伊曾經跟
      他要過電話，但是他不給伊云云（見99年度偵字第 26346
      號偵查卷第72頁，99年度聲羈字第667 號卷第5 頁，99年
      度訴字第1003號卷第9 頁），及坦言不記得在美國之付款
      對象之姓名（見本院卷第30頁）。被告以上關於購買大麻
      之陳述倘若無訛，則被告與DAVID 及在美之大麻提供者間
      ，均非熟識，亦難認有何信賴關係，賣出毒品者，豈有分
      文未獲即先隔海交付毒品予被告之理？遑論有何甘冒虧損
      或取款無著之風險，給付超過訂購數量甚多之毒品之可能
      性。而磅（Pound ）為英制計量單位，1 英磅約合 0.453
      公斤（kilogram），兩者所代表之重量，中、英文書寫、
      發音，均有明顯之差異，難以混淆。99年10月7 日寄達臺
      灣之大麻數量，驗餘淨重高達888.02公克，被告辯稱其僅
      訂購1 磅之量，約為實際寄送數量之半，不知對方何以寄
      送超過1 磅數量之大麻云云，殊屬違常，無以置信。
    3.又關於被告所謂第二次向DAVID 購買大麻（即99年10月 7
      日寄達臺灣扣案者）之價格，被告於偵查及原審訊問時，
      均曾明確供稱該400 克之價錢，DAVID 還未告訴伊（見99
      年度偵字第26346 號偵查卷第58頁，99年度聲羈字第 667
      號卷第4 頁背面）。被告尚推估該次寄過來之貨物（大麻
      ）重量是1,090 克，伊想大約值70萬元（見99年度聲羈字
      第667 號卷第4 頁背面）。嗣後又改稱伊已與DAVID 說好
      一磅大麻是美金6,000 元，大約是新台幣18萬餘元，依此
      比率折算，其寄來之大麻1,090公克大約快（新臺幣）40
      萬元云云（見99年度訴字第1003號卷第10頁背面）。所述
      鑿枘不入之狀，甚為顯然，益徵其所辯不實。
    4.被告尚供稱伊有施用大麻之習慣，每天睡覺前都要吸食大
      麻，一次使用約1 公克餘，自己已使用約50餘公克等語（
      見99年度偵字第26346 號偵查卷第6 頁）。若其所述為真
      ，則其於99年9 月21日購得大麻100 公克，應足敷其使用
      逾月，亦即供其施用之大麻存量，至99年10月底止應無虞
      匱乏，殊無於99年10月初即斥資大量購入大麻之需。詎其
      又稱伊於99年9月21日買大麻100公克，已經快用完了，所
      以在10月7日又購入大麻云云（見99年度偵字第26346號偵
      查卷第73頁），已與先前之陳述齟齬。其供稱99年9 月間
      所購買之大麻100克， 自己用的約有50克大麻，約剩10多
      公克，因伊除自己用外，還會分朋友云云（見99年度偵字
      第26346號偵查卷第57頁至第58頁 ）。亦與在其住處搜索
      扣得之大麻僅有1包， 空包裝重0.93公克，驗餘大麻淨重
      0.57公克，判然不合。而其於99年10 月8日為警查獲後，
      所排放尿液經採樣送驗結果，呈大麻陰性反應，有臺灣檢
      驗科技股份有限公司 2010/10/18 UL/2010 /A0459濫用藥
      物檢驗報告附卷足稽（見99 年度偵字第26346號偵查卷第
      81頁）。尤與被告所述每晚施用大麻之習慣，扞格難入。
      至於在被告住處查扣之吸食器1個， 雖驗出大麻成分殘留
      ，研判曾供施用大麻之用，固有法務部調查局100 年8月8
      日調科壹字第10000437610號鑑定書存卷可按； 惟僅足徵
      該器具曾供人施用大麻，未能證明係何時由何人所使用。
      況且縱使可據以認定被告曾施用大麻無訛，其施用所需，
      遠低於其先前自國外輸入之大麻數量，應無僅為供己施用
      之目的，即於99年10月初斥資再度大量購入大麻之需，亦
      已如前述，自無從以上開器具鑑驗之結果，資為有利於被
      告事實認定之依憑。
  (三)總括上開論證，足認被告為供自己施用之需，透過無法證實
    其人存在之DAVID ，訂購大麻，無運輸毒品及走私之犯意云
    云之辯解，有諸多瑕疵可指，且與常情事理不合，無非翻異
    卸責之詞，不足採信。
三、論罪科刑及原判決撤銷之理由：
  (一)按毒品危害防制條例第4 條所稱之「運輸」毒品，係指轉運
    輸送毒品而言，固不以國外輸入國內或國內輸出國外者為限
    ，亦不以為他人輸送為必要，即為自己輸送者，亦包括在內
    （最高法院97年度台上字第1249號、98年度台上字第3007號
    等判決參照）。又運輸毒品或運送走私物品罪之成立，並非
    以所運輸之毒品或運送之走私物品已運扺目的地為完成犯罪
    之要件；是以，區別各該罪既遂、未遂之依據，應以已否起
    運離開現場為準，如已起運離開現場，其構成要件之輸送行
    為即已完成，不以達到目的地為既遂之條件（最高法院95年
    度台上字第990 號判決要旨參照）。本件於99年9 月21日寄
    達臺灣地區，由被告簽收之大麻，及99年10月7 日在機場為
    警查扣之第二級毒品大麻，既均由某真實姓名年籍不詳之成
    年人利用航空快遞包裹自美國寄抵臺灣地區，已起運離開毒
    品原所在之美國，轉運輸送來臺。又大麻係毒品危害防制條
    例第2 條第2 項第2 款規定之第二級毒品，且係行政院依懲
    治走私條例第2 條第4 項公告之「管制物品及其數額」甲項
    第4 款所列管制進出口物品。核被告陳力誠所為，係犯毒品
    危害防制條例第4 條第2 項運輸第二級毒品罪及懲治走私條
    例第2 條第1 項私運管制物品進口罪。被告與某真實姓名年
    籍不詳之成年人間有犯意之聯絡及行為之分擔，皆為共同正
    犯；渠二人利用不知情之快遞公司共同走私運輸第二級毒品
    ，均為間接正犯。被告以一運送行為同時觸犯上開二罪名，
    為想像競合犯，應依刑法第55條規定，從一較重之運輸第二
    級毒品罪處斷。被告於偵查及原審中均曾自白運輸毒品，應
    依毒品危害防制條例第17條第2 項規定減輕其刑。被告前後
    二次運輸第二級毒品罪行，時不相接，行為及犯意各別，應
    予分論併罰。
  (二)原審對於卷內事證，未能詳為勾稽，輕信被告之辯解，以持
    有第二級毒品罪論處，就被告運輸、走私毒品部分不另為無
    罪之諭知或判決無罪，容有違誤。檢察官上訴意旨指摘及之
    ，其上訴為有理由。被告以原判決量刑過重，請求輕判及諭
    知緩刑，為無理由。原判決既有上揭無可維持之違誤可議，
    ，自應由本院予以撤銷改判。爰審酌被告正值青壯，可期其
    守法自重，竟兩度自國外運輸第二級毒品入境，對於國民健
    康危害甚鉅，應予非難，兼衡被告具大學畢業之智識程度、
    家境小康（以上均見警詢筆錄人別欄註記），所用手段平和
    ，及運輸毒品之數量非微，以及犯罪後態度等一切情狀，分
    別量處各罪如主文第二項所示之刑，並定其應執行之刑，資
    為懲儆。
  (三)扣案由被告運輸入臺之第二級毒品大麻5 包（其中在機場貨
    運站受檢查獲扣案之大麻4 包，大麻驗餘淨重888.02公克，
    其餘大麻1 包，驗餘大麻淨重0.57公克，以上大麻5 包，合
    計驗餘淨重888.59公克），不問屬於犯人與否，均應依毒品
    危害防制條例第18條第1 項前段規定，併予宣告沒收並銷燬
    。扣案上開第二級毒品之包裝（其中在機場貨運站受檢查獲
    扣案之大麻4 包，空包裝總重211.08公克，其餘大麻1 包，
    空包裝重0.93公克，以上大麻5 包，空包裝合計總重212.01
    公克），既係與第二級毒品大麻分別秤其重量，與第二級毒
    品大麻即無難以析離而無法個別宣告沒收情事（最高法院92
    年度臺上字第6911號刑事判決參照），又此等包裝具有防止
    毒品裸露、逸出及潮濕之功用，衡情皆應屬走私及運輸毒品
    之被告及某真實姓名不詳之成年人所共有，且咸供共同運輸
    查扣之毒品所用之物；扣案搭配「0000000000」易付卡門號
    之Sony-Ericsson 黑色行動電話1 具（含其易付卡），為被
    告陳力誠所有，且供私運上開毒品聯絡之用，亦據被告供明
    （見99年度偵字第26346 號偵查卷第5 頁背面、第58頁，99
    年度訴字第1003號卷第10頁、第46頁至第47頁、第51頁，本
    院卷第29頁背面），均應依毒品危害防制條例第19條第1 項
    規定併予宣告沒收。上開包裝物品及行動電話既已扣案，自
    無不能沒收之虞，無庸一併諭知不能沒收時，追徵其價額（
    最高法院95年度臺上字第3133號判決參照）。至於被告為警
    查獲時，雖尚有電子秤、吸食器、冷藏包裝袋、夾鍊袋等物
    品扣案，惟與運輸及走私毒品無涉，應毋庸於本案宣告沒收
    。又被告第一次即於99年9 月21日運輸入臺之大麻100 公克
    ，除上揭查扣之大麻1 包（驗餘淨重0.57公克者）外，其餘
    部分無事證顯示現尚存在，並在被告持有中，自無從附隨於
    本案沒收銷燬之，併此指明。
據上論結，應依刑事訴訟法第369條第1項前段、第364條、第299
條第1 項前段，毒品危害防制條例第4 條第2 項、第17條第2 項
、第18條第1 項前段、第19條第1 項前段，懲治走私條例第2 條
第1 項、第11條，刑法第11條、第28條、第55條、第51條第5 款
、第9款，判決如主文。
本案經檢察官楊秀蘭到庭執行職務。
中    華    民    國   100    年    9     月    20    日
                  刑事第十二庭審判長法  官  蔡永昌
                                    法  官  王美玲
                                    法  官  蔡新毅
以上正本證明與原本無異。
如不服本判決，應於收受送達後10日內向本院提出上訴書狀，其
未敘述上訴之理由者並得於提起上訴後10日內向本院補提理由書
（均須按他造當事人之人數附繕本）「切勿逕送上級法院」。
                                    書記官  鄭靜如
中    華    民    國   100    年    9     月    22    日
※附錄本案論罪科刑主要法條全文
毒品危害防制條例第4條
製造、運輸、販賣第一級毒品者，處死刑或無期徒刑；處無期徒
刑者，得併科新臺幣 2 千萬元以下罰金。
製造、運輸、販賣第二級毒品者，處無期徒刑或 7 年以上有期
徒刑，得併科新臺幣 1 千萬元以下罰金。
製造、運輸、販賣第三級毒品者，處 5 年以上有期徒刑，得併
科新臺幣 7 百萬元以下罰金。
製造、運輸、販賣第四級毒品者，處 3 年以上 10 年以下有期
徒刑，得併科新臺幣 3 百萬元以下罰金。
製造、運輸、販賣專供製造或施用毒品之器具者，處 1 年以上
7 年以下有期徒刑，得併科新臺幣 1 百萬元以下罰金。
前五項之未遂犯罰之。
懲治走私條例第2條：
私運管制物品進口、出口逾公告數額者，處7 年以下有期徒刑，
得併科新臺幣3百萬元以下罰金。
前項之未遂犯罰之。
第1 項所稱管制物品及其數額，由行政院公告之。